【裁判字號】    99,台上,7322
【裁判日期】    991125
【裁判案由】    貪污
【裁判全文】
最高法院刑事判決            九十九年度台上字第七三二二號
上  訴  人  楊永雄
選任辯護人  陳里己律師
            楊啟志律師
            陳勁宇律師
上  訴  人  楊永山
選任辯護人  周振宇律師 
上列上訴人等因貪污案件，不服台灣高等法院高雄分院中華民國
九十九年三月三十一日第二審判決（九十八年度上訴字第一七五
九號，起訴案號：台灣屏東地方法院檢察署九十六年度偵字第五
三七八號），提起上訴，本院判決如下：
    主  文
上訴駁回。
    理  由  
按刑事訴訟法第三百七十七條規定，上訴於第三審法院，非以判
決違背法令為理由，不得為之。是提起第三審上訴，應以原判決
違背法令為理由，係屬法定要件。如果上訴理由書狀並未依據卷
內訴訟資料，具體指摘原判決不適用何種法則或如何適用不當，
或所指摘原判決違法情事，顯與法律規定得為第三審上訴理由之
違法情形，不相適合時，均應認其上訴為違背法律上之程式，予
以駁回。本件原判決綜合全部卷證資料，認上訴人楊永雄、楊永
山有其事實欄所載各犯行，已詳所憑之證據與認定之理由。就
楊永雄辯稱其所得不法利益僅新台幣（下同）二百萬元，楊永山
辯稱伊為雇員，無法主導，未獲取任何不法利益，亦無貪污犯意
及行為云云，認不足採信，於理由內予以指駁、說明甚詳。因而
撤銷第一審關於上訴人二人部分之科刑判決，改判依修正前刑法
牽連犯關係從一重仍論處上訴人二人受地方自治團體所屬機關依
法委託從事與委託機關權限有關之公共事務者，共同犯經辦公用
工程、購辦公用物品浮報價額罪刑（均處有期徒刑）。
楊永雄上訴意旨略稱：(一)、本件採購屬私經濟行為，與公權力行
使無關，楊永雄即非受託公務員，原判決未審認屏東縣政府有無
授與楊永雄何種與公權力行使有關之權限，有理由不備及調查未
盡之違法。(二)、在開標紀錄上書寫投標廠商新興昌公司等，皆楊
永山所為或楊永山所主導，且係楊永山向古勇珍拿取旭達實業有
限公司之相關資料，原審未詳加調查，即認係楊永雄所為，難謂
適法。(三)、檢察官因楊永雄於民國九十六年八月二日在法務部調
查局（下稱調查局）為不利楊永山之供述，始能查出楊永山涉案
，故楊永雄於偵查中自白犯罪，並因而查獲共犯楊永山，原審未
依貪污治罪條例第八條第二項規定減輕或免除楊永雄之刑，有不
適用法則之違誤。(四)、楊永雄一再供述本件犯罪所得祇有一百九
十九萬九千元，原判決對不法所得之認定與卷證資料不符，且未
依比例扣除高樹鄉農會自籌款項部分，犯罪所得均楊永山取走，
楊永雄分文未得，犯後態度又比楊永山良好，原審竟量處較楊永
山為重之刑，亦非允適云云。楊永山上訴意旨略謂：楊永山如係
拿標單給葉茂盛、葉金田填寫之人，葉茂盛、葉金田應能指認楊
永山，豈會於審判期日表示不認識何人拿標單給伊等填寫；楊永
山檢舉楊永雄犯貪污罪，楊永敏為楊永雄胞兄，於作證時挾怨報
復要非難以想像，原審枉顧上情，未說明楊永敏之證詞何以較葉
茂盛、葉金田之證言可採，即率然論斷葉茂盛、葉金田與楊永敏
證述之情節大致相符，而援引彼三人之陳述作為楊永山有至楊永
敏住處拿取標單之證據；本案係楊永山主動至調查局檢舉楊永雄
犯罪，如楊永山涉及偽造標單、浮報價額、以舊報新等非法情事
，豈可能前往調查局陳述，原審之認定有違經驗法則，並有理由
不備之違失云云。惟查：(一)、犯罪事實之認定，證據之取捨及其
證明力如何，乃事實審法院自由判斷之職權，如其取捨不違背經
驗法則與論理法則，即不得指為違法，而據為上訴第三審之理由
。且經驗法則與論理法則俱屬客觀存在之法則，非當事人主觀之
推測，若僅憑上訴人之主觀意見，漫事指為違背經驗與論理法則
，即不足以辨認原判決已具備違背法令之形式。原判決認定楊永
雄、楊永山分別為屏東縣高樹鄉農會總幹事或雇員，二人均受屏
東縣政府委託辦理經濟部補助高樹鄉地方產業交流中心推動計畫
之生產器具建置採購事宜（合計九百九十五萬九千元，其中屏東
縣政府補助九百六十萬元，其餘由高樹鄉農會自行籌措配合），
均為受委託經辦採購職務之公務員，竟為籌措彼等競選公職之經
費，共同借用新興昌公司等多家商號之證照，辦理虛偽之招標、
得標手續，再自行採購物品或傭工施作工程，而以劣為優、以舊
充新，浮報公用工程、公用物品之價額等情，已說明本於調查所
得心證，分別定其取捨而為事實判斷之理由。並就確認之事實，
說明依農業發展條例第六十七條規定，縣市政府負責辦理農業推
廣業務，但得委託其他機關團體辦理，如委託其他機關團體辦理
，受委託之機關團體就所託辦理農業推廣業務範圍，即屬受公務
機關委託承辦公務之人，如係受託採購，應依政府採購法之相關
規定辦理，高樹鄉農會受屏東縣政府委託辦理本件十二項採購，
上訴人二人為該農會承辦採購人員，均為受託公務員，及彼等就
本件犯行有共同之犯意聯絡，並分擔部分犯行，應就全部行為同
負其責，均為正犯，暨彼等共同貪污所得財物係屏東縣政府補助
款九百六十萬元中之五百六十二萬四千三百五十元之論據。所為
論斷，核無違背客觀存在之經驗法則與論理法則，自屬原審採證
、認事之適法職權行使，不容任意指摘為違法，亦無上訴意旨所
指理由不備等違法情事。(二)、依卷內資料，楊永山於九十五年九
月十一日檢舉楊永雄犯貪污罪時，已供述伊當時為該農會雇員，
依楊永雄指示辦理此採購案中之鍋爐時，以舊充新，以牟取不法
利益，如有涉及任何不法情形，願在此自首等語，又於九十六年
二月一日、九十六年三月八日、九十六年三月二十三日就其參與
此採購案之虛偽招標、領款等過程，詳加說明，有相關卷證資料
在卷可稽。楊永山上揭供述時間早在楊永雄自白犯罪以前，即非
因楊永雄於偵查中自白而查獲楊永山共同犯罪，自無貪污治罪條
例第八條第二項規定之適用，執此指摘，殊非合法之第三審上訴
理由。(三)、量刑之輕重，屬事實審之職權，原判決以上訴人二人
之責任為基礎，並已說明審酌刑法第五十七條所列各款事項而為
刑之量定，既未逾越法定刑度，亦未濫用其權限，即無違法。上
訴人二人其餘上訴意旨，就屬原審採證、認事職權之適法行使及
原判決已說明事項，徒憑己見，任意指摘為違法，且仍為單純事
實之爭執，均非適法之第三審上訴理由。應認關於上訴人二人得
上訴部分之上訴違背法律上之程式，予以駁回。上訴人二人所犯
貪污等重罪之上訴既不合法，無從為實體之判決，其牽連犯行使
業務上文書登載不實及政府採購法第八十七條第五項等輕罪部分
之上訴，即無從適用審判不可分之原則，併為實體上審判，亦應
從程序上予以駁回。
據上論結，應依刑事訴訟法第三百九十五條前段，判決如主文。 
中    華    民    國  九十九  年   十一   月  二十五  日
                      最高法院刑事第十二庭
                          審判長法官  賴  忠  星  
                                法官  呂  丹  玉  
                                法官  吳      燦  
                                法官  蔡  名  曜  
                                法官  葉  麗  霞  
本件正本證明與原本無異
                                      書  記  官  
中    華    民    國  九十九  年   十一   月   三十   日
                                                      K

司法院資訊處製作；財團法人民間司法改革基金會備份。
